臺灣宜蘭地方法院刑事判決　　　　　　　　　　　　　九十一年度訴字第三一一號
　　公　訴　人　臺灣宜蘭地方法院檢察署檢察官
　　被　　　告　甲○○
　　被　　　告　乙○○
　　右二人共同
　　選任辯護人　鄭聯芳
右列被告因偽造文書等案件，經檢察官提起公訴（九十一年度偵字第三六二號、九十
一年度偵字第五七七號、九十一年度偵字第四五三號），本院判決如左：
    主  文
甲○○共同輸入私菸，處有期徒刑參月，如易科罰金，以佰元折算壹日。扣案如附
表所示之菸品均沒收。
乙○○共同輸入私菸，處有期徒刑貳月，如易科罰金，以佰元折算壹日。扣案如附
表所示之菸品均沒收。
    事  實
一、甲○○為「金滿財號」漁船船長，乙○○為該船之船員，甲○○、乙○○與不詳
    姓名之大陸成年男子三人間基於共同犯意，擬由大陸地區輸入偽造私菸進入台灣
    地區，（甲○○與乙○○對於所輸入之私菸為偽造並不知情），甲○○乃允諾以
    新台幣（下同）十萬元為代價予以輸入，而乙○○亦可取得一萬元為之代價。甲
    ○○即與乙○○便於九十一年一月十九日上午十一時駕駛「金滿財號」由蘇澳港
    出港，於同日下午五時二十分許，該名不詳姓名之人開小艇前來告知逕至彭佳嶼
    南方海域接貨（私煙），甲○○與乙○○即駕船至彭佳嶼海域向大陸鐵殼船接駁
    上開「ＤＡＶＩＤＯＦＦＣＬＡＳＳ」（四萬七千八百六十一包）、「ＤＡＶＩ
    ＤＯＦＦＬＩＧＨＴＳ」（一萬四千三百七十包）、「ＭＩＬＤＳＥＶＥＮＦＩ
    ＬＴＥＲ」（七千零九十二包）、「ＭＩＬＤＳＥＶＥＮＬＩＧＨＴＳ」（四千
    六百三十三包）、「峰」（二千五百九十一包）、「ＳＥＶＥＮＳＴＡＲ」（一
    千一百四十包）等洋私菸至「金滿財號」漁船上，於同日晚上十一時許返回蘇澳
    港南堤內停泊，於翌日（二十日）七時許再度出港準備放流上開私菸時，行駛至
    宜蘭縣蘇澳港南堤旁，該船因故障起火燃燒，行政院海岸巡防署海洋巡防總局第
    七蘇澳海巡隊台東、蘇澳、關海東艇及消防隊前往搶救時，當場查獲前揭菸品及
    已經燒毀之香菸九袋。
二、案經海岸巡防總局第七（蘇澳）海巡隊報告暨日商．日本香煙產業股份有限公司
    、瑞士．大衛朵夫公司告訴台灣地方法院檢察署檢察官偵查起訴。
    理  由
一、訊據被告甲○○及乙○○均矢口否認涉有上開犯嫌，均辯稱：係在彭佳嶼南方拾
    獲該等洋私煙，擬返港報繳，並無共同輸入之犯行云云。經查：右揭事實據被告
    甲○○於警訊及被告乙○○於偵訊中已供述明確，復有前揭扣案香菸可佐，此外
    ，有基隆關扣押貨物收據及搜查筆錄一紙、照片四張在卷可稽。雖被告二人於本
    院審理中更易前詞，辯稱前揭菸品是於海上撈獲，要運回報繳等語，然經傳訊證
    人即海巡隊員警丙○○到庭證述：一般漁民於海上拾獲物品都會利用船上無線電
    通知漁業電台，漁業電台再轉告我們等語（見本院九十一年九月十七日審判筆錄
    ），輔以被告甲○○供述：船上配備有無線電，但要距離十二海浬才能與漁業電
    台聯絡等語（見本院九十一年九月十七日），由證人證述及被告供述得見，既然
    被告船上配有無線電裝置，則可以該裝備通知海巡隊前往撈獲，而無須費時間及
    人力將數量如此龐大之香菸一一搬上船且載運回港，況本件被告於載運回港後，
    亦未向相關港、警單位報繳，反而於隔日又將該批香菸搭載出港，是其前揭行為
    與常情相違，足見其辯詞應屬事後卸責之詞，不足採信。綜上，本件事證明確，
    被告二人犯行足以認定。
二、核被告甲○○及乙○○所為係犯菸酒管理法第四十六條第一項之罪名。被告甲○
    ○、乙○○於不詳姓名大陸成年男子間就前開犯行具有犯意聯絡、行為分擔，為
    共同正犯。審酌被告甲○○身為船長，貪圖私利，引誘船員共同運送私菸進入我
    國，對於國內菸品市場所造成之衝擊、影響甚大，且犯罪後飾詞狡辯，明顯欠缺
    悔意，查獲數量非微等一切其情狀；被告乙○○為船員，因受船長之引誘方觸犯
    本次刑罰，相較於被告陳水金，被告乙○○曾於偵查中供出部分犯罪事實，足見
    其尚有些許悔改之意等一切情狀，分別量處如主文所示之刑，並諭知易科罰金折
    算標準。扣案如附表所示之菸品應依菸酒管理法第五十七條規定沒收，至所查獲
    燒毀之菸品九袋，因已燒毀，不堪吸食，爰不另宣告沒收。
三、公訴意旨另以：被告甲○○明知不詳姓名之大陸人士託其輸入之私煙包裝上之「
    ＤＡＶＩＤＯＦＦ  ＣＬＡＳＳ」、「ＭＩＬＤ  ＳＥＶＥＮ」、「峰」、「Ｓ
    ＥＶＥＮＳＴＡＲ」等商標係屬未經授權之仿冒商標，且其上公司之「ＪＴＪＡ
    ＰＡＮＴＯＢＡＣＣＯＩＮＣ．ＴＯＫＹＯＪＡＰＡＮ」之英文名稱及條碼係屬
    偽造，及產地標示「ＭＡＤＥＩＮＪＡＰＡＮ」、「ＭＡＤＥＩＮＵ．ＫＵＮＤ
    ＥＲＡＵＴＨＯＲＩＴＹＯＦＪＡＰＡＮＴＯＢＡＣＣＯＩＮＣ．ＴＯＫＹＯＪ
    ＡＰＡＮ」均係不實登載，其上印有之專賣憑證亦屬偽造等情，竟仍以新台幣（
    下同）十萬元為代價允諾予以輸入，甲○○即與乙○○於九十一年一月十九日上
    午十一時駕駛「金滿財號」由蘇澳港出港，於同日下午五時二十分許，由不詳姓
    名之人開小艇前來告知逕至彭佳嶼南方海域接貨（私煙），甲○○與乙○○即駕
    船至彭佳嶼海域向大陸鐵殼船接駁上開「ＤＡＶＩＤＯＦＦＣＬＡＳＳ」、「Ｍ
    ＩＬＤＳＥＶＥＮ」、「峰」、「ＳＥＶＥＮＳＴＡＲ」等洋私菸至「金滿財號
    」漁船上，於同日晚上十一時許返回蘇澳港南堤內停泊，於翌日（二十日）七時
    許再度出港準備放流上開私菸時，行駛至宜蘭縣蘇澳港南堤旁，該船因故障起火
    燃燒，行政院海岸巡防署海洋巡防總局第七蘇澳海巡隊台東、蘇澳、關海東艇及
    消防隊前往搶救時，當場查獲「ＤＡＶＩＤＯＦＦＣＬＡＳＳ」洋私菸一四三七
    ０包及四七八六一包、「ＭＩＬＤＳＥＶＥＮ」洋私菸七０九二包及四六三三包
    、「峰」洋私菸二五九一包、「ＳＥＶＥＮＳＴＡＲ」洋私菸一一四０包，因認
    被告甲○○另涉有刑法第二百五十五條（輸入虛偽標記之商品）、商標法第六十
    三條（輸入仿冒商標商品）、及刑法第二百二十條、刑法第二百十條（偽造準私
    文書）等罪嫌。
（一）按犯罪事實應依證據認定之，無證據不得認定其犯罪事實，又不能證明被告犯
      罪者，應諭知無罪之判決，刑事訴訟法第一百五十四條、第三百零一條第一項
      分別定有明文。又按事實之認定，應憑證據，如未能發現相當證據，或證據不
      足以證明，自不能以推測或擬制之方法，以為裁判基礎。（最高法院四十年台
      上字第八十六號判例可資參考）。末按行為人對於構成犯罪之事實，明知並有
      意使其發生者，為故意。行為人對於構成犯罪之事實，預見其發生而其發生並
      不違背其本意者，以故意論。刑法第十三條定有明文。申言之，刑法上「故意
      」此一主觀構成要件要素分為「直接故意」（或稱確信故意或明知故意）及「
      間接故意」（或稱未必故意或不確定故意），所謂「直接故意」指行為就其行
      為所可能引發之構成犯罪事實，於主觀上存有明確之認知，並決意使之實現於
      外界之心態；而所謂「間接故意」指行為雖預見構成犯罪事實之發生可能，卻
      乏積極付諸實現之意欲，僅任令其自然發展，惟該事實之實現並非其意料之外
      者。而基於「罪刑法定原則」，若條文明訂「明知」者，僅行為人之行為出於
      直接故意之心態方才成立該犯罪，若行為人僅具有「不確定故意」者，其主觀
      構成要件不該當，不得認定其觸犯該罪。
（二）公訴意旨認為被告甲○○涉有前揭犯行以下述推論為主要論據：現有輸入之走
      私菸品，多係偽造仿冒，其上包裝必登載仿冒之商標及偽造之專賣憑證及不實
      之產地，以使他人誤信為真，被告甲○○為輸入該等洋私菸時，對包裝上之仿
      冒、偽造、虛偽登載之情形，應有不確定之認識，是雖該等菸品由黑色麻布包
      裝，被告甲○○對其共同輸入私洋菸上包裝記載之情形，應有認識無誤。
（三）訊據被告甲○○堅詞否認有前揭違反商標法第六十三條、刑法第二百十條、第
      二百二十條及第二百五十五條等犯行，辯稱：因未打開包裝，因此不知包裝內
      之香菸為偽品，且不知道該等香菸有違反商標法之情形等語。經查：經傳訊證
      人即海巡隊員警丙○○到庭結證稱：當時曾詢問被告是否知悉菸品之真偽，當
      時被告甲○○稱不知道，就我而言，我也無法辨認，此部分要經檢送公賣局才
      能辦識等語（見本院九月十七日訊問筆錄），而被告甲○○於警訊及本院審理
      時均一致供述：香菸品牌不知道，因為每個都用黑色袋子封好，我沒有拆開看
      等語，證人證言與被告供述大致相符，且由卷附之照片得見，該等菸品確實以
      黑色袋子包裹並且封住，並無開拆之現象，是被告辯詞與證人證述及物證相符
      ，可見其辯詞應非脫免罪責而事後虛構，其辯詞具有一定可信性；再者，衡以
      常情，證人為經常性查緝走私菸品之員警，以其經常性接觸偽菸、仿冒菸品之
      查緝經驗，其對於本件菸品之真偽均無法辨識，尚須仰賴送公賣局鑑定方得辨
      識真偽，因此縱使被告曾開拆前揭包裝亦無從察覺該等菸品之真偽。綜上，本
      件被告辯詞經查證後具有一定之可信性，而卷證資料又無法證明被告有刑法第
      二百五十五條（明知商品為虛偽標記而輸入）、商標法第六十三條（明知為仿
      冒商標商品輸入）、及刑法第二百二十條、刑法第二百十條（偽造準私文書）
      等之主觀犯意，尚難全憑片面推測或擬制為認定被告有罪，況本件公訴意旨認
      定被告具有「不確定故意」，然刑法第二百五十五條第二項、商標法第六十三
      條之主觀構成要件要素均明訂，行為人必需具備「明知」（直接故意），故而
      其構成要件亦屬不該當。因此，於欠缺積極證據證明被告具有前揭犯行之主觀
      犯行之前提下，尚難僅以被告有輸入私菸之行為遽推測被告對於其所輸入之菸
      品屬於違反商標法、且為有不實標記已有認識，此外，並無積極證據足認被告
      涉有前開罪名，惟公訴意旨認為此部分與前開有罪部分具有相像競合犯之裁判
      上一罪關係，爰不另為無罪之諭知。
據上論斷，依刑事訴訟法第二百九十九條第一項前段，菸酒管理法第四十六條第一項
、第五十七條，刑法第十一條前段、第二十八條、第四十一條第一項，罰金罰鍰提高
標準條例第二條，判決如主文。
本案經檢察官賴慶祥到庭執行職務
中      華      民      國    九十一    年     九     月     二十五     日
                                        臺灣宜蘭地方法院刑事第一庭
                                            法  官  李  毓  華
右正本證明與原本無異。
如不服本判決，應於判決送達後十日內，向本院提出上訴狀。（應附繕本）
                                            書記官  林  慶  生
中      華      民      國    九十一    年     九     月     二十六     日
附錄法條：
菸酒管理法第四十六條第一項
附表：
┌───┬────────────┬──────────┐
│編  號│   品              名   │   數    量         │
├───┼────────────┼──────────┤
│  一  │  ＤＡＶＩＤ  ＤＯＦＦ  │一萬四千三百七十包  │
│      │  Ｌｉｇｈｔｓ          │                    │
├───┼────────────┼──────────┤
│ 二   │ＤＡＶＩＤＤＯＦＦ      │四萬七千八百六十一包│
│      │ＣＬＡＳＳＩＣ          │                    │
├───┼────────────┼──────────┤
│ 三   │  ＭＩＬＤ  ＳＥＶＥＮ  │七千零九十二包      │
│      │  ＦＩＬＴＥＲ          │                    │
├───┼────────────┼──────────┤
│ 四   │ＭＩＬＤＳＥＶＥＮ      │四千六百三十三包    │
│      │ＬＩＧＨＴＳ            │                    │
├───┼────────────┼──────────┤
│ 五   │ＳＥＶＥＮＳＴＡＲ      │一千一百四十包      │
│      │                        │                    │
├───┼────────────┼──────────┤
│ 六   │峰                      │二千五百九十一包    │
│      │                        │                    │
└───┴────────────┴──────────┘
